【裁判字號】    98,交抗,650
【裁判日期】    980227
【裁判案由】    違反道路交通管理處罰條例
【裁判全文】
臺灣高等法院交通事件裁定             98年度交抗字第650號
  抗  告  人
  即受處分人  甲○○
上列抗告人因違反道路交通管理處罰條例案件，不服臺灣板橋地
方法院，中華民國98年1月23日所為裁定（97年度交聲字第3055
號），提起抗告，本院裁定如下：
    主  文
抗告駁回。
    理  由
一、抗告意旨略以：抗告人於民國（下同）97年9月12日下午2時
    36分許，雖有騎乘車牌號碼CIS－677號重型機車，行經臺北
    市○○路與安和路路口時，由安和路逕行左轉至仁愛路之情
    ，惟抗告人已盡對道路設置之號誌特別注意之責任，本件係
    因該路段標誌設置不當，使抗告人難以看到該二段式左轉之
    標誌，抗告人因而誤認該路口機車得逕行左轉，以此抗告人
    並無故意或過失，自難認有何交通違規情事，為此依法提起
    抗告，請求撤銷原裁定云云。
二、按機器腳踏車行駛至交岔路口，其轉彎，應依標誌或標線之
    規定行駛，道路交通安全規則第99條第2 項前段定有明文。
    次按機慢車兩段左轉標誌係用以告示左轉機器腳踏車或慢車
    駕駛人應遵照號誌指示，在號誌顯示允許直行時先行駛至右
    前方路口之左轉待轉區等待左轉，俟該方向號誌顯示允許直
    行後，再行續駛，以兩段方式完成左轉。本標誌設於實施機
    慢車兩段左轉路口附近顯明之處，並配合劃設機慢車左轉待
    轉區○○○道路交通標誌標線號誌設置規則第65條定有明文
    。再按汽車駕駛人轉彎時，不依標誌、標線、號誌指示者，
    處新臺幣600元以上1,800元以下罰鍰，並記違規點數1點，
    道路交通管理處罰條例第48條第1項第2款、第63條第1項第1
    款亦分別定有明文。
三、查抗告人即受處分人甲○○於97年9月12日下午2時36分許，
    騎乘車牌號碼CIS－677號重型機車，行經設置有「兩段式左
    轉」標誌之臺北市○○路與安和路路口時，未依兩段式左轉
    規定逕行由臺北市○○路左轉至臺北市○○路，適為在該處
    執行交通違規稽查取締之臺北市政府警察局大安分局警備隊
    員郭仁德發覺後予以攔停，並即以抗告人有違反道路交通管
    理處罰條例第48條第1項第2款之違規行為掣單舉發，嗣經交
    通部公路總局臺北區監理所板橋監理站裁處抗告人罰鍰新臺
    幣（下同）600元，並記違規點數1點等事實，此為抗告人所
    不否認，並有臺北市政府警察局 AEX401136號舉發違反道路
    交通管理事件通知單、交通部公路總局臺北區監理所板橋監
    理站板監裁字裁41-AEX401136號違反道路交通管理事件裁決
    書及送達證書等附卷可稽，並據證人即舉發員警郭仁德於原
    審法院調查時到庭證述明確在卷（見原審卷第27、28頁），
    足認抗告人確有於上開時地未依規定兩段式左轉之違規情事
    。抗告人雖以前詞置辯，惟查標誌、標線、號誌之設置目的
    ，在於提供車輛駕駛人及行人有關道路路況之警告、禁制、
    指示等資訊，以便利行旅及促進交通安全，道路交通標誌標
    線號誌設置規則第2條定有明文，是抗告人既騎乘機車參與
    道路交通，自應對道路上設置之所有標誌、標線、號誌加以
    特別之注意，並確實遵守，以維自身及其他用路人之安全，
    而觀諸舉發路口現場照片所示，於臺北市○○路○段69號前
    及安和路與仁愛路路口（南向北）之區段上，可清楚看見路
    邊號誌桿上及紅綠燈號誌旁均設置有機慢車兩段左轉標誌各
    1 面，以其設置位置而言，駕駛人於將通過路口之際，僅需
    對前方路口號誌及車況稍加注意，即可一併輕易注意到機車
    需兩段式左轉之指示標誌，且依該標誌之外形、大小、內容
    以觀，均屬清晰、明顯，又本件發生時間係在 97年9月12日
    下午 2時36分許，光線應屬明亮，亦不至於發生因光線昏暗
    致無法辨識之情形。再者，抗告人前揭遭舉發之路口既已由
    行政機關依其法定職權及專業性考量認定機車應採兩段式方
    式左轉，並設置有兩段式左轉之指示標誌，則抗告人逕自依
    循燈號左轉行進，自屬違反該標誌指示之違規行為當無疑義
    ，非謂其可自行判斷路況而恣意為之，否則交通安全及秩序
    勢將難以維護，是抗告人所辯該路口之標誌設置不當，其就
    本件交通違規並無故意或過失云云，要係事後卸責之詞，而
    無足採。原處分機關因而就抗告人上述違規「未依兩段式左
    轉」之行為，依上開法條規定，裁處罰鍰新台幣 600元，並
    記違規點數 1點，並無不當，原審因而認抗告人之聲明異議
    為無理由，而予以駁回，經核亦無不合，抗告人之抗告意旨
    猶執陳詞指摘原審裁定不當，尚難認有理由，應予駁回。
四、據上論結，應依道路交通案件處理辦法第26條，刑事訴訟法
    第412條，裁定如主文。
中    華    民    國    98    年    2     月    27    日
                  刑事第十五庭  審判長法  官  吳昭瑩
                                      法  官  李釱任
                                      法  官  張傳栗
以上正本證明與原本無異。
不得再抗告。
                                      書記官  李佩真
中    華    民    國    98    年    2     月    27    日


司法院資訊處製作；財團法人民間司法改革基金會備份。
